臺灣臺南地方法院刑事判決
109年度訴字第1307號
公  訴  人  臺灣臺南地方檢察署檢察官
被      告  謝清風


選任辯護人  郭常錚律師(法扶律師)
被      告  謝宏裕



選任辯護人  王森榮律師
            賴柏宏律師
上列被告因殺人未遂案件，經檢察官提起公訴（108年度偵字第2
0581號），本院判決如下：
        主  文
戊○○共同犯傷害罪，處有期徒刑壹年。
丁○○共同犯傷害罪，處有期徒刑拾月。
        事  實
一、戊○○因故與丙○○相約於民國108年10月24日上午某時在臺南
    市○○區○○○里00號之紀安宮前見面。於108年10月24日上午8
    時40分許前之該日某時，戊○○邀同1名真實姓名年籍不詳之
    男子前往上開地點等候丙○○赴約，嗣戊○○見丙○○騎乘電動機
    車前來，且機車腳踏板上放置2把電鋸，竟與該名真實姓名
    年籍不詳之男子（無證據證明係未成年人）共同基於傷害之
    犯意聯絡，由戊○○持鐵棍率先上前毆打丙○○，該名真實姓名
    年籍不詳之男子隨後亦持棍棒上前欲攻擊丙○○，丙○○擋掉該
    男子之攻擊後，即拿取其機車腳踏板上之電鋸舉向戊○○，此
    時在場之丁○○見狀，即與戊○○及該名男子共同基於傷害之犯
    意聯絡，持鐵棍上前欲撥掉丙○○手上之電鋸，而毆打丙○○之
    頭部及手腳，丙○○遭受攻擊因而翻滾跌倒在地，手上電鋸亦
    被丁○○揮落地面，同時戊○○承前傷害之犯意，再持鐵棍上前
    毆打倒臥在地之丙○○，並以腳猛力踹擊之，戊○○、丁○○及該
    名男子即共同以前述方式傷害丙○○，致丙○○受有左側脛骨開
    放性骨折、左側腓骨開放性骨折、左側尺骨骨折、左側前臂
    挫傷、左側小腿挫傷、頭皮開放性傷口（5公分及3公分）之
    傷害。嗣行經該處之乙○○受丁○○之託撥打電話呼叫救護車前
    來上開地點將丙○○送醫救治，後續丙○○報警處理，經警循線
    查悉上情。
二、案經丙○○訴由臺南市政府警察局麻豆分局報告臺灣臺南地方
    檢察署檢察官偵查起訴。
        理  由
壹、關於證據能力之認定：
一、按被告以外之人於審判外之言詞或書面陳述，除法律有規定
    者外，不得作為證據，刑事訴訟法第159條第1項定有明文。
    查被告丁○○及其辯護人爭執告訴人丙○○於警詢之陳述係傳聞
    證據，不具有證據能力，本院審酌告訴人丙○○業已於本院審
    理時以證人身分到庭接受交互詰問，且其上開警詢陳述，並
    無刑事訴訟法第159條之2得為證據之例外情形存在，揆諸前
    揭規定，應認告訴人丙○○於警詢之陳述，對於被告丁○○之犯
    行，自無證據能力。
二、本判決所引用被告以外之人於審判外之陳述，除上述「一、
    」之外，檢察官、被告戊○○、丁○○及其等辯護人於本院準備
    程序時，均已明示同意有證據能力（本院卷第353至355、37
    3頁），經本院審酌該等證據作成時之情況，並無違法取證
    或其他瑕疵，與本案待證事實均具有關聯性，證明力非明顯
    過低，認為以之作為證據應屬適當，依刑事訴訟法第159條
    之5第1項規定，均有證據能力。
三、另本判決所引用之非供述證據，與本案待證事實均具有證據
    關聯性，且無證據證明係公務員違背法定程序所取得，依刑
    事訴訟法第158條之4規定之反面解釋，亦均有證據能力。
貳、認定犯罪事實所憑之證據及理由：
一、訊據被告丁○○就上開犯罪事實坦承不諱；另被告戊○○雖坦承
    其有持棍棒毆打告訴人丙○○，致丙○○受有上開傷勢之傷害犯
    行，惟否認其於丙○○倒地後仍有繼續傷害丙○○之行為，亦否
    認其與另1名真實姓名年籍不詳之男子共同傷害丙○○，辯稱
    ：我不清楚當天在我旁邊拿棍棒的男子是誰，我只有持木棍
    打丙○○肚子側邊3下，丙○○倒地之後，我就離開了，沒有繼
    續毆打丙○○，也沒有以腳踹擊，我當時只是在跺腳而已云云
    。
二、經查：
　㈠被告戊○○因故與丙○○相約於108年10月24日上午某時在臺南市
    ○○區○○○里00號之紀安宮前見面；於108年10月24日上午8時4
    0分許前之該日某時，被告戊○○依約前往上開地點等候丙○○
    赴約，嗣被告戊○○見丙○○騎乘電動機車前來，且機車腳踏板
    上放置2把電鋸，即持鐵棍率先上前毆打丙○○，嗣在場之被
    告丁○○亦持鐵棍上前毆打丙○○之頭部及手腳，丙○○遭受攻擊
    因而翻滾跌倒在地等情，業據被告丁○○於警詢、偵查及本院
    審理時坦承不諱（警卷第18至19頁；偵卷第64至66、70頁；
    本院卷第441至447、453頁），且被告戊○○就其有持棍棒率
    先上前毆打丙○○一節亦不爭執（本院卷第438至439、452頁
    ），核與證人即告訴人丙○○於本院審理時證述其騎車到紀安
    宮前，即遭被告戊○○持鐵棍毆打其頭部，隔不到5分鐘，被
    告丁○○亦持鐵棍毆打其手腳等情節（本院卷第376至404頁）
    ；現場目擊證人乙○○於本院審理時證述其有看到被告戊○○、
    丁○○2人持棍棒與丙○○互毆之情節（本院卷第406至425頁）
    大致相符，並有本院110年4月20日勘驗筆錄1份及案發現場
    監視器錄影畫面擷圖10張在卷可稽（本院卷第361至368頁）
    ，至告訴人丙○○於警詢時雖有錯誤指認被告戊○○、丁○○之情
    形（警卷第7至9頁），惟其於本院審理時已正確指出監視器
    畫面中被告戊○○、丁○○分別係何人，證稱：偵卷第33頁上方
    監視器畫面翻拍照片顯示「嫌疑人3」、穿黑色衣服跟短褲
    的人是被告丁○○，畫面右邊穿紅色上衣的人是被告戊○○，先
    前我在警局指認監視器畫面穿橘色衣服的人是被告戊○○、穿
    紅色衣服的人是被告丁○○、穿黑色衣服的人我不認識，有此
    等錯誤指認的情形是因為當時我剛開完刀，且警察給我的圖
    像不清楚，我在本院審理時指認的對象才是正確的等語（本
    院卷第389、400至401頁）。此外，丙○○於案發當天送醫救
    治後，經診斷受有左側脛骨開放性骨折、左側腓骨開放性骨
    折、左側尺骨骨折、左側前臂挫傷、左側小腿挫傷、頭皮開
    放性傷口（5公分及3公分）之傷害，並接受骨折復位固定手
    術及頭部傷口縫合手術治療及後續門診追蹤、復健治療等情
    ，亦有台灣基督長老教會新樓醫療財團法人麻豆新樓醫院10
    8年11月13日、109年6月13日診斷證明書、奇美醫療財團法
    人佳里奇美醫院109年6月17日、109年9月2日診斷證明書、1
    09年11月6日（109）奇佳醫字第0874號函所附法院專用病情
    摘要及病歷各1份附卷可參（警卷第21頁；偵卷第83至85、1
    13頁；本院卷第49至167頁），足認被告丁○○上開任意性自
    白核與事實相符，堪以採信。是被告戊○○確有持鐵棍率先上
    前毆打丙○○，嗣在場之被告丁○○亦持鐵棍上前毆打丙○○之頭
    部及手腳，丙○○遭受攻擊因而翻滾跌倒在地，且送醫救治後
    經診斷受有前述傷害，此部分事實先堪認定。
　㈡被告戊○○雖辯稱其所持棍棒係從榕樹下撿拾之木棍，而非鐵
    棍，且其於丙○○倒地後，即未再毆打丙○○，也沒有以腳踹擊
    ，當時只是在跺腳，其並不清楚現場另1名旁邊拿棍棒之男
    子是何人云云。然：
　　1.觀之被告戊○○就其所持棍棒之來源及材質，先於警詢供稱
      其有拿鐵耙子打丙○○等語（警卷第15頁），嗣於偵查中及
      本院審理時始改稱其係臨時從紀安宮旁榕樹下拿取一根竹
      掃把之木棍等語（偵卷第68頁；本院卷第438頁），其供
      述前後已然不一。而被告丁○○固於偵查中供稱被告戊○○所
      持棍子係當場在榕樹下拿取等語（偵卷第64至65頁），然
      此與被告戊○○上開前後不一之供述亦難相互參照，又被告
      戊○○當時所持棍棒係鐵棍一節，業據證人丙○○於本院審理
      時證述明確，參以被告戊○○自述其前往紀安宮之原因係丙○○說要輸贏等語(本院卷第436頁)，而一般人對於對方說
      要「輸贏」一詞之理解，通常是要比拚武力，而甚為可能
      發生肢體衝突，殊難想像被告戊○○稱其係應允赴約要輸贏
      ，卻未事前準備任何防禦工具之情形，是被告戊○○辯稱其
      臨時拾取木棍云云，已難憑採。
　　2.又經本院當庭勘驗監視器所錄得丙○○倒地後之現場情形（
      監視器並未錄得丙○○倒地前之案發經過），勘驗結果略以
      ：108年10月24日上午8時39分許（監視器畫面顯示時間較
      實際時間快約10分鐘），1名身穿橘色上衣、真實姓名年
      籍不詳之男子持棍棒站立於紀安宮前靠近馬路之處，丙○○
      自該名男子左側翻滾跌倒在地（倒在該名男子面前），1
      名身著深色上衣及短褲之男子（即被告戊○○）即追上並持
      棍棒毆打倒地之丙○○，並以腳踹踢丙○○，丙○○仍倒臥在地
      且試圖以左手抵擋攻擊，此時原本在被告戊○○身後之該名
      橘衣男子繞過被告戊○○，靠近丙○○所在之處並彎腰似撿拾
      地上之物品後退開數步，被告戊○○又抬腳猛力踹踩此時仍
      倒臥在地之丙○○，隨後停止攻擊動作，與該名橘衣男子先
      後離開丙○○所在之處，嗣被告戊○○不時停步看向丙○○並轉
      身又靠近丙○○所在之處，隨後又往其停放在紀安宮前之車
      輛處移動，該名橘衣男子則跟著被告戊○○前往上開停放車
      輛之處等情，有本院110年4月20日勘驗筆錄1份及案發現
      場監視器錄影畫面擷圖10張在卷可稽（本院卷第361至368
      頁），被告戊○○亦自承其係該名身著深色上衣及短褲、持
      棍棒之男子（本院卷第356頁），是依上開勘驗內容，明
      確可見被告戊○○在丙○○倒地之後，仍有繼續持棍棒毆打丙○○，並以腳踹擊丙○○等行為，倘如被告戊○○所辯其未攻擊
      而僅是跺腳，丙○○應不會有出手欲抵擋被告戊○○攻勢之舉
      動，是被告戊○○確有在丙○○倒地後，繼續持棍毆打、以腳
      猛力踹擊丙○○之傷害行為，亦堪認定。被告戊○○空言辯稱
      其在丙○○倒地後未繼續傷害丙○○云云，顯不足採。至證人
      丙○○雖於本院審理時證稱其因為當時已經倒地了，沒有印
      象被告戊○○有無用腳踢之或踹之等語（本院卷第403至404
      頁），然丙○○當時既已遭棍棒擊中受傷倒臥在地，對於被
      告戊○○後續有無以腳踢踹之行為，確有可能無法記憶詳細
      ，尚不足以此作為有利於被告戊○○之認定。
　　3.再者，就上開身著橘色上衣、持棍棒之男子參與涉案經過
      ，證人丙○○於本院審理時證稱：108年10月24日上午8點多
      ，我騎電動機車到紀安宮前面，機車還沒停好，我還坐在
      機車上就被打了，被告戊○○從榕樹那邊（指本院卷第459
      頁GOOGLE街景圖顯示位於左側之榕樹）拿鐵棍衝過來打我
      的頭，我倒下去，往靠近紀安宮的方向（指本院卷第459
      頁GOOGLE街景圖上標註②的位置），此時另1個我不認識的
      人從紀安宮那邊（指本院卷第459頁GOOGLE街景圖顯示位
      於右側之紀安宮）過來拿鐵棍打我右手，被我接到鐵棍，
      之後他就跑開了，就沒有再打了，那個人只有打我那一下
      而已，隔不到5分鐘，我整個人倒在地上之後，被告丁○○
      才從榕樹那邊（指本院卷第459頁GOOGLE街景圖顯示位於
      左側之榕樹）拿鐵棍打我的手腳，不確定被告丁○○有沒有
      打到我的頭，被告戊○○也有一起打我，我有用手去擋等語
      （本院卷第376至404頁），是依證人丙○○上開證述，可知
      丙○○抵達現場後，被告戊○○率先持鐵棍毆打丙○○，而上開
      身著橘色上衣、持棍棒之男子亦隨即持棍棒欲毆打丙○○，
      經丙○○抵擋而未擊中，之後該名橘衣男子未再攻擊丙○○，
      且丙○○並不認識該名橘衣男子；參以前揭監視器畫面勘驗
      內容及擷圖，可見該名橘衣男子在丙○○倒地後遭被告戊○○
      持棍棒毆打、以腳踹擊之過程，即持棍棒站立在近處，並
      先後與被告戊○○往同一方向離開，亦在被告戊○○停止攻擊
      動作後，跟著被告戊○○走向其停放車輛之處相聚，顯然該
      名橘衣男子確有一同參與被告戊○○上開傷害丙○○之犯行，
      否則，倘如被告戊○○所辯其不認識該名橘衣男子，殊難想
      像該名與丙○○素不相識之人會主動持棍棒攻擊丙○○，且在
      被告戊○○發動攻擊後隨即動手，並與被告戊○○有上述分工
      及密切互動情形，是就證人丙○○上開證述及前揭監視器畫
      面勘驗結果相互勾稽，足認被告戊○○確有與上開橘衣男子
      共同為上開傷害犯行，其2人間具有犯意聯絡及行為分擔
      至明。被告戊○○辯稱其並不認識上開橘衣男子、未與之共
      同犯本案傷害犯行云云，亦不足採。至證人乙○○雖於警詢
      時證稱：「（問：據嫌疑人丁○○所述，你於108年10月24
      日8時40分，在台南市○○區○○○里00號紀安宮旁馬路上，你
      目擊有人受傷並幫忙打電話叫救護車，請你詳述過程為何
      ？）當天我行經該處時，遠遠有看到被告戊○○、丁○○跟我
      不認識的1名男子（註：指丙○○），3個人毆打在一起，等
      我到達現場時已經打完了；（問：你是否有目擊除了被告
      戊○○、丁○○以外之第3個人毆打丙○○？）沒有，我只有看
      到被告戊○○、丁○○跟丙○○互毆，沒有第3個人」等語（偵
      卷第99至101頁），然依證人乙○○上開證述其抵達案發現
      場時已見被告戊○○、丁○○與丙○○打在一起等情，參佐證人
      丙○○上開證述該名橘衣男子只打一下，之後並未再有攻擊
      動作，後續被告丁○○才持鐵棍毆打等語，可見乙○○並非在
      丙○○遭受攻擊之初即在現場，則其上開證述未見該名橘衣
      男子一同攻擊丙○○，與證人丙○○之證述並無矛盾，尚不足
      以此作為有利於被告戊○○之認定，而遽謂被告戊○○並未與
      該名橘衣男子共同犯下本件傷害犯行，併此說明。
　㈢綜上，被告戊○○確有與該名橘衣男子共同基於傷害之犯意聯
    絡，由被告戊○○率先持鐵棍上前毆打丙○○，嗣在場之被告丁○○見狀，亦與被告戊○○及該名橘衣男子共同基於傷害之犯意
    聯絡，持鐵棍上前毆打丙○○之頭部及手腳，丙○○遭受攻擊因
    而翻滾跌倒在地，復由被告戊○○繼續持鐵棍毆打、以腳猛力
    踹擊之，被告戊○○、丁○○及該名男子共同以前述方式傷害丙○○，致丙○○受有前述傷害等事實，至堪認定。被告戊○○上開
    所辯，顯係臨訟卸責之詞，不足為採。
三、公訴意旨雖認被告戊○○係夥同被告丁○○及上開橘衣男子共同
    基於殺人之犯意聯絡而為上開行為，被告戊○○、丁○○均涉犯
    刑法第271條第2項、第1項之殺人未遂罪嫌云云。惟查：
  ㈠刑法殺人未遂罪與傷害罪之區別，端以有無殺意為斷，倘以
    戕害他人生命之故意，著手於刺殺之實行而未發生死亡之結
    果，為殺人未遂；倘無使人喪失生命之故意，僅在使其身體
    、健康受到傷害，則為傷害罪，二罪皆發生傷害之結果，只
    其主觀犯意及身體傷害程度不同而已，而持棍棒揮擊人之頭
    部此一要害部位，固非不能致人於死地，然行為人於行為當
    時，主觀上是否有殺人之故意，係隱藏於行為人內部主觀之
    意思，除應斟酌其使用之兇器種類、攻擊之部位、行為時之
    態度、表示外，尚應深入觀察行為人與被害人之關係、衝突
    之起因、行為動機、行為當時所受之刺激、下手力量之輕重
    及次數，被害人傷勢情形及行為人事後之態度等各項因素綜
    合予以判斷，俾為認定。
  ㈡被告戊○○與丙○○原係朋友，此為2人陳明在卷（本院卷第392
    、456頁），而案發當時被告戊○○與丙○○相約在紀安宮前見
    面之緣由，被告戊○○供稱：因丙○○先前要求我幫忙介紹填土
    工作但遭他人拒絕，我與丙○○之間因而發生一些不愉快，丙○○於案發前一天打電話給我嗆聲說要輸贏，我才會在案發當
    天赴約，至於我積欠丙○○新臺幣（下同）5,000元，在案發
    前一天晚上就已經還給丙○○了，丙○○叫我先將錢寄放在另一
    個朋友「謝明均」（音同）的家裡，除了上述填土的事情之
    外，我跟丙○○之間沒有發生其他不愉快的事情等語（本院卷
    第434至437頁）；告訴人丙○○則陳稱：是被告戊○○在案發前
    一天晚上跟我說要還5,000元，我才在案發當天過去紀安宮
    赴約，我在案發前一天並沒有拿到錢，並沒有像被告戊○○所
    說的情形，我跟被告戊○○之間除了5,000元之外，沒有其他
    財務糾紛或恩怨，也沒有發生任何不愉快等語（本院卷第38
    7至388、392至394頁），可見就案發當天2人相約在紀安宮
    見面之實際原因，雙方各執一詞，復無其他客觀證據足資認
    定，然無論係如被告戊○○所稱介紹填土工作衍生之糾紛，或
    如丙○○所稱5,000元之債務問題，除此之外，被告戊○○及丙○○之間別無其他恩怨或糾紛，業據2人陳述如上，則被告戊○○
    是否可能因上述原因而萌生殺害丙○○之犯意，已有疑義。
  ㈢其次，被告丁○○在被告戊○○一開始發動攻擊之際並未出手，
    而係見丙○○持電鋸舉向被告戊○○，始持鐵棍上前毆打丙○○等
    情，業據現場目擊證人乙○○於警詢時證稱：「（問：據嫌疑
    人丁○○所述，你於108年10月24日8時40分，在台南市○○區○○○里00號紀安宮旁馬路上，你目擊有人受傷並幫忙打電話叫
    救護車，請你詳述過程為何？）當天我行經該處時，遠遠有
    看到被告戊○○、丁○○跟我不認識的1名男子，3個人毆打在一
    起，等我到達現場時已經打完了，那時候被告丁○○請我幫忙
    打電話叫救護車，我就打119叫救護車說有人受傷；（問：
    你是否有確切目擊丙○○遭被告戊○○、丁○○2個人拿鐵耙子跟
    鐵棍攻擊？）我是遠遠（約距離30公尺左右）目擊3個人打
    在一起，我有看到被告戊○○、丁○○2人手拿鐵棍，然後丙○○
    也有拿電鋸，3個人互毆；（問：你是否認識被告戊○○、丁○○？）我認識被告戊○○、丁○○；（問：案發當天，你為何會
    行經該處？）當天我本來是要去被告丁○○的檳榔攤買檳榔，
    我到達丁○○的檳榔攤時，他跟我說要到紀安宮去，請我等一
    下，我在他的檳榔攤等了大約5分鐘後，想說怎麼那麼久，
    我才跟著去紀安宮看看」等語（偵卷第99至101頁）；嗣於
    本院審理時亦證稱：我認識被告戊○○、丁○○，在本案案發之
    前我不認識丙○○，我在108年10月24日有去被告丁○○經營的
    檳榔攤買菸跟檳榔，被告丁○○的檳榔攤位在紀安宮後方（指
    本院卷第459頁GOOGLE街景圖所示紀安宮之右側方向），從
    檳榔攤騎機車到紀安宮不用5分鐘的路程，我當時還沒跟被
    告丁○○說要買什麼，被告丁○○就跟我說他要去紀安宮那邊，
    就離開了，當時他手上沒有拿東西，我等了幾分鐘之後，被
    告丁○○還是沒有回來，我就開車到紀安宮那邊，下車之後，
    我在大約距離幾十公尺之處遠遠有看到紀安宮前面廣場（指
    本院卷第459頁GOOGLE街景圖上標註①的位置）有人打架，我
    看到被告戊○○、丁○○拿棍子，但不太確定是什麼材質的棍子
    ，也有看到丙○○手上有拿電鋸，3個人打在一起，應該是互
    相毆打，3個人都是站著的，至於丙○○持電鋸的動作是往前
    揮舞還是抵擋，我沒有看得很清楚，我確定拿電鋸的人不是
    被告戊○○及丁○○，3人打鬥過程沒有很久，很快就結束了，
    我等到打鬥結束之後才敢靠近，我到紀安宮前方棚子附近的
    時候（指本院卷第459頁GOOGLE街景圖顯示位於左側之棚子
    ），丙○○已經倒在地上，有其他人把電鋸移開，我不太記得
    那人是誰，我到現場的時候打鬥過程已經結束了，後來被告
    丁○○要我叫救護車，我就打電話叫救護車；我不記得警詢當
    時為何會說被告戊○○、丁○○2人拿鐵棍，因為過很久了，印
    象中警察有跟我說他們2人拿鐵棍，我一開始就不太能肯定
    被告戊○○係持鐵棍等語（本院卷第406至425頁）。是依證人
    乙○○於警詢及本院審理時之證述，可見證人乙○○就丙○○當時
    手持電鋸與被告戊○○、丁○○3人互毆一節，前後證述一致，
    參諸案發當天報案紀錄所載報案人電話號碼確與證人乙○○於
    警詢所留電話號碼相符，此有證人乙○○之調查筆錄、臺南市
    政府消防局110年3月29日南市消指字第1100007223號函所附
    報案紀錄表各1份附卷可參（偵卷第99頁；本院卷第305至30
    7頁），可徵證人乙○○於案發當時確實在場，又其上開證述3
    人互毆一節並無全然偏袒被告戊○○、丁○○之情形，應係本於
    親身見聞所為之陳述，堪可採信。復佐以本院勘驗現場監視
    器錄影畫面結果（本院卷第361至368頁），可見丙○○於案發
    當天上午8時39分許倒地後，被告丁○○即於同日時40分許，
    從丙○○倒地之處附近拖曳一件深色物品走向紀安宮前榕樹處
    ，期間未見被告丁○○有繼續持棍棒毆打丙○○之行為，此情核
    與被告丁○○供稱其將丙○○之電鋸揮掉之後，丙○○就倒下去，
    其就沒繼續動手，並用鐵棍勾著丙○○之電鋸，將電鋸拖到榕
    樹處等情（本院卷第445至447頁）相符，足徵監視器畫面顯
    示被告丁○○拖曳之物品應係丙○○之電鋸無誤。再參以證人丙○○於本院審理時證述其於案發當天騎車前往紀安宮，有帶2
    把電鋸放在機車之腳踏墊上，1支長度14英吋、另1支長度8
    英寸等語（本院卷第377、395頁），衡情丙○○若未拿取原先
    放置在機車腳踏板上之電鋸並舉向被告戊○○，被告丁○○應不
    會刻意將丙○○放在機車腳踏板上之電鋸移開並拖至較遠之榕
    樹處放置以避免丙○○再拿取，是由上開各節以觀，足認丙○○
    於遭受被告戊○○攻擊當時，確有舉起電鋸之動作。至證人丙○○雖於本院審理時證稱其沒有拿取電鋸揮舞或阻擋被告戊○○
    、丁○○之攻勢等語（本院卷第381頁），然互毆之當事者對
    自己的攻擊行為有所保留，避免透露對自己不利之情形，亦
    屬常見，而現場目擊證人乙○○係中立第三者，且其上開證述
    並無特意偏袒被告戊○○、丁○○之情形，是其證述丙○○有持電
    鋸與被告戊○○、丁○○互毆之動作，應較當事者丙○○之證述為
    可信。從而，被告丁○○供稱其當時持鐵棍上前毆打丙○○頭部
    及手腳之犯罪動機及目的，係見丙○○持電鋸朝被告戊○○揮舞
    ，其欲揮落丙○○手上之電鋸始為上開行為等語，尚非無稽，
    實難認定被告丁○○係與被告戊○○事前謀議殺害丙○○並蓄意準
    備鐵棍前去赴約，且埋伏在現場伺機而動，待丙○○出現即出
    手襲擊等情。此外，被告丁○○、告訴人丙○○均稱：丙○○常去
    被告丁○○經營之檳榔攤購買飲料及檳榔，雙方因此認識，彼
    此間沒有發生過任何衝突或不愉快，也無任何糾紛等語（本
    院卷第388至389、394至395、444、447頁），可知被告丁○○
    與丙○○之間僅是單純的老闆、顧客關係，則被告丁○○於案發
    當時是否可能僅因上開偶發之衝突即萌生殺害丙○○之犯意，
    顯屬可疑。
  ㈣再者，丙○○受有左側脛骨開放性骨折、左側腓骨開放性骨折
    、左側尺骨骨折、左側前臂挫傷、左側小腿挫傷、頭皮開放
    性傷口（5公分及3公分）之傷害，並接受骨折復位固定手術
    及頭部傷口縫合手術治療及後續門診追蹤、復健治療等情，
    有前引台灣基督長老教會新樓醫療財團法人麻豆新樓醫院診
    斷證明書、奇美醫療財團法人佳里奇美醫院診斷證明書及函
    文所附法院專用病情摘要及病歷附卷可參（警卷第21頁；偵
    卷第83至85、113頁；本院卷第49至167頁），其傷勢雖非輕
    微，然其遭受毆打部位，除頭部之外，尚包含左側上肢及下
    肢，且其頭部傷勢為頭皮開放性傷口（5公分及3公分），並
    非骨折性或嚴重出血等傷勢，可見被告戊○○、丁○○下手時並
    未特意針對人體要害部位攻擊，亦未針對頭部刻意多次重擊
    ，而一般持器械互毆之混亂過程偶然擊中頭部之情形並非罕
    見，尚難單憑丙○○之頭部被擊中，遽謂被告戊○○、丁○○有殺
    害丙○○之犯意。再者，依證人丙○○於本院審理時證稱：我印
    象中被被告戊○○、丁○○打的過程一下子就結束了，沒有打很
    久，他們打了幾下就停止了，沒有人出來阻止他們，過程中
    我沒有聽到他們講什麼難聽的話等語（本院卷第384至385、
    399至400頁），佐以被告戊○○、丁○○持以傷害丙○○之兇器均
    係質地堅硬之鐵棍，倘2人確有致丙○○於死之犯意，應可持
    續重擊丙○○之人體要害部位以達目的，然而被告丁○○在丙○○
    倒地後，即停止毆打，而被告戊○○在丙○○倒地後，僅持鐵棍
    毆打、以腳踹擊丙○○1、2下後，亦停止攻擊動作，被告丁○○
    更要求證人乙○○撥打電話呼叫救護車，業據證人乙○○證述在
    卷，由上足見被告戊○○、丁○○於本院審理時所辯其等並無殺
    害丙○○之犯意等語，應堪採信。
  ㈤是被告戊○○、丁○○雖有持鐵棍毆打丙○○，被告戊○○並有以腳
    踹擊丙○○之行為，然依卷存事證，尚難遽認被告戊○○、丁○○
    有殺害丙○○之犯意，應認其等僅係基於傷害故意而為本案犯
    行。公訴意旨認被告戊○○、丁○○係共同基於殺害丙○○致死之
    犯意聯絡而為上開行為，尚嫌無據。
四、綜上所述，本案事證明確，被告戊○○、丁○○上開傷害犯行洵
    堪認定，應依法論科。
參、論罪科刑：
一、核被告戊○○、丁○○所為，均係犯刑法第277條第1項之傷害罪
    。公訴意旨認被告2人係犯刑法第271條第2項、第1項之殺人
    未遂罪嫌，容有未洽，業如前述，惟基本社會事實相同，且
    經本院當庭諭知前開法條（本院卷第372、452至453頁），
    無礙兩造之攻防，爰依法變更起訴法條。
二、又被告戊○○先後持鐵棍毆打、以腳踹擊丙○○等行為；被告丁○○先後持鐵棍毆打丙○○頭部及手腳等行為，均係本於相同動
    機，於密接之時間及同一地點陸續所為，主觀上應係基於單
    一傷害犯意，客觀上所侵害者並為同一人之法益，各舉動之
    獨立性甚為薄弱，依一般社會健全觀念難以強行區分為不同
    行為，在刑法評價上以視為數個舉動之接續施行，合為包括
    之一行為予以評價，較為合理，應屬接續犯，均僅論以一罪
    。
三、再共同正犯之成立，祇須具有犯意之聯絡、行為之分擔，既
    不問犯罪動機起於何人，亦不必每一階段犯行均經參與。共
    同實行犯罪行為之人，在合同意思範圍內，各自分擔犯罪行
    為之一部，相互利用他人之行為，以達其犯罪之目的者，即
    應對於全部所發生之結果共同負責；且共同正犯不限於事前
    有協議，即僅於行為當時有共同犯意之聯絡者亦屬之，且表
    示之方法，不以明示通謀為必要，即相互間有默示之合致亦
    無不可（最高法院97年度台上字第2517號、103年度台上字
    第2335號刑事判決參照）。本件被告丁○○雖供稱其不認識上
    開身穿橘色上衣之男子、亦不知道該人有無毆打丙○○等語（
    本院卷第444頁），然其並不否認其與案發當時行兇之人就
    上開犯行具有犯意聯絡及行為分擔，且由前揭監視器畫面勘
    驗結果可知，被告丁○○應可見案發當時該名男子持棍棒站立
    在被告戊○○之附近而參與傷害犯行，則揆諸上開判決意旨，
    被告戊○○、丁○○就上開犯行，彼此間及與該名男子之間，具
    有犯意聯絡及行為分擔，應論以共同正犯。
四、爰審酌被告戊○○未能理性解決與丙○○間之衝突，率爾持鐵棍
    毆打丙○○、並以腳猛力踹擊之，而被告丁○○亦未能尋求正當
    途徑排解被告戊○○與丙○○間之糾紛，竟一同持鐵棍毆打丙○○
    頭部及手腳，被告2人以此方式與另1名真實年籍姓名不詳之
    男子共同傷害丙○○，致丙○○受有前述傷害，顯見其等欠缺自
    制能力，法紀觀念薄弱，所為均應予非難；復考量被告戊○○
    、丁○○2人犯罪動機、目的、手段、各自參與程度、丙○○所
    受傷勢情形，並衡酌被告戊○○僅坦承部分犯行，對於從監視
    器畫面明顯可見其傷害丙○○之行為仍飾詞狡辯，難認有何被
    告戊○○之辯護人於110年4月22日具狀所陳明係「不諳法律又
    拙於言詞表達」情形，被告戊○○之犯後態度難謂良好，而被
    告丁○○坦承全部犯行而知思過，犯後態度尚可，兼衡被告2
    人雖均有賠償丙○○之意願，然因與丙○○提出600萬元之賠償
    金額未達成共識，而迄未賠償丙○○所受損害並徵得其原諒；
    併考量被告戊○○、丁○○均無任何暴力犯罪前科之素行（此有
    2人臺灣高等法院被告前案紀錄表各1份附卷可查【本院卷第
    471至473頁】），暨被告戊○○自述國小畢業、已婚、育有1
    名子女目前國中二年級、目前打零工及做粗工維生、月收入
    約2萬元至3萬元、須扶養配偶及小孩；被告丁○○自述高職畢
    業、已婚、育有1名子女目前4歲、目前經營檳榔攤、月收入
    約2萬元至3萬元、須扶養配偶及小孩等智識程度及家庭經濟
    生活狀況（本院卷第449頁）等一切情狀，分別量處如主文
    第一項、第二項所示之刑。
五、至被告丁○○及其辯護人固主張給予被告丁○○附條件緩刑之機
    會云云。惟緩刑之宣告，除應具備刑法第74條所定條件外，
    並須有可認為以暫不執行刑罰為適當之情形，始得為之，此
    係屬法院裁判時得依職權自由裁量之事項（最高法院75年台
    上字第7033號、72年台上字第6696號判決意旨參照）。查被
    告丁○○固未曾因故意犯罪受有期徒刑以上刑之宣告，有上揭
    前案紀錄表1份附卷可查，然本院審酌被告丁○○本案持鐵棍
    毆打丙○○頭部及手腳，致丙○○受有前述手腳骨折、挫傷、頭
    部開放性傷口等傷勢，其犯罪手段及參與程度均非輕微，且
    未能獲得告訴人丙○○原諒，尚未有實質賠償，難認本件有何
    以暫不執行刑罰為適當之情形，自無從諭知緩刑之宣告，被
    告丁○○及其辯護人上開主張尚難憑採。
肆、沒收部分：　　
    查被告戊○○、丁○○本件傷害犯行所持鐵棍固係其等供本案犯
    罪所用之物，然均未扣案，且被告戊○○所使用之鐵棍雖係其
    攜帶前往，但無法排除係向他人借用之可能性，尚無積極證
    據證明該鐵棍係其所有，而被告丁○○於警詢及偵查中以迄本
    院審理時迭稱其使用之鐵棍係在紀安宮前榕樹下拿取等語，
    亦無積極證據證明被告丁○○所使用之鐵棍係其所有，爰均不
    予宣告沒收或追徵。
據上論斷，應依刑事訴訟法第299條第1項前段、第300條，刑法
第28條、第277條第1項，刑法施行法第1條之1第1項，判決如主
文。
本案經檢察官陳昆廷提起公訴，檢察官甲○○到庭執行職務。
中　　華　　民　　國　　110 　年　　5 　　月　　18　　日
                  刑事第六庭   審判長法　官  黃琴媛
                                     法  官  孫淑玉
                                     法  官  吳彥慧
以上正本證明與原本無異。
如不服本判決應於收受本判決後20日內向本院提出上訴書狀，並
應敘述具體理由。其未敘述上訴理由者，應於上訴期間屆滿後20
日內向本院補提理由書狀（均須按他造當事人之人數附繕本）「
切勿逕送上級法院」。 
　　　　　　　　　　　　　　　　　   書記官  張儷瓊
中　　華　　民　　國　　110 　年　　5 　　月　　19　　日
附錄本案論罪科刑法條：
中華民國刑法第277條第1項
傷害人之身體或健康者，處5年以下有期徒刑、拘役或50萬元以
下罰金。